臺灣臺中地方法院民事裁定　　　　　　　100年度抗字第277號
受 罰人 即
抗　告　人　王樂群
上列抗告人因本院清算完結（裁罰）事件，不服本院中華民國10
0年9月23日100年度司字第31號裁定並提起抗告，本院合議庭裁
定如下：
    主  文
抗告駁回。
抗告費用新台幣壹仟元由抗告人負擔。
    理  由
一、按清算人應於6個月內完結清算，不能於6個月內完結清算時
    ，清算人得申敘理由，向法院聲請展期；又清算人不於前項
    規定期間內清算完結者，各處新台幣（下同）1萬元以上5萬
    元以下之罰鍰，公司法第87條第3項、第4項分別定有明文。
    上開規定，依同法第334條規定，於股份有限公司準用之。
    則清算期間原則上自清算人就任之日起算6個月即告屆滿，
    清算人如認無法如期完成清算，自應於就任之日起6個月內
    之清算期間向法院聲請延展，以利主管機關為監督上必要之
    檢查及管理，並保障股東及公司債權人之權益。
二、抗告意旨略以：抗告人為多納利企業股份有限公司之清算人
    ，就任日期為民國98年2月9日，並已於98年8月6日向法院聲
    報完結清算，縱本院司法事務官認為多納利企業股份有限公
    司尚有剩餘財產（土地1筆）未處理完畢，但抗告人已經依
    相關法令於就任後6個月內履行清算人義務完結清算，故應
    認為抗告人上開行為有法律效力，無聲請展期之必要。又，
    抗告人在前開所述期日提報法院清算完結後，於98年8月10
    日向財政部台灣省中區國稅局申報清算所得，經該機關來函
    稱尚有土地及稅款未處理而無從核定清算所得，抗告人隨即
    於98年11月19日將該土地出售給公司股東，並於98年11月26
    日向財政部台灣省中區國稅局申請更正，請求儘速核定清算
    期間之營利事業所得稅。惟稅捐稽徵單位查核時間較為冗長
    ，直至99年12月31日才核定完成，並於100年3月3日製發清
    算所得核定通知書，而抗告人收到通知書後，隨即在法令規
    定之15日內，再次向法院陳報清算完結，也經法院司法事務
    官准予備查，此誠屬補件性質。況本件清算事件客觀上並無
    導致國家稅收減少情形，最後清算所得核定數與申報數並無
    不同，抗告人主觀上復無故意或過失，按行政罰法第7條第1
    項規定，違反行政法上義務之行為非出於故意或過失者，不
    予處罰。是抗告人並無任何可受罰之處，法院應廢棄原裁定
    等語。
三、經查，多納利企業股份有限公司於97年6月22日選任抗告人
    為清算人，抗告人於98年2月9日同意就任清算人等情，已據
    原裁定詳敘甚明，且為抗告人所不爭執，堪信為真實。是其
    原應於6個月內（即98年8月9日前）完結清算，如不能於該
    期間完結清算，亦應於該期間申敘理由，向法院聲請展期。
    抗告人雖曾於98年8月6日具狀向本院聲報完結清算，惟本院
    司法事務官以多納利企業股份有限公司尚有剩餘財產（土地
    1 筆）未處理完畢，且財政部台灣省中區國稅局亦來函陳稱
    尚有稅款未核定完畢，而不予備查，抗告人嗣直至100年3月
    18日再向本院聲報完結清算，才經本院司法事務官准予備查
    等情，業經本院依職權調閱98年度司司字第18號卷、100年
    度司司字第118號卷查核屬實，則抗告人自本院不予備查後
    ，並未申敘理由，向本院聲請展期，而遲至100年3月18日始
    向本院聲報完結清算，顯逾前開聲報期限之規定。抗告人雖
    主張其已依相關法令於就任後6個月內履行清算人義務，完
    結清算，故應認為抗告人上開行為有法律效力，無聲請展期
    之必要云云。然按股份有限公司清算人之職務如左：一、了
    結現務。二、收取債權、清償債務。三、分派盈餘或虧損。
    四、分派賸餘財產，公司法第84條第1項、第334條定有明文
    。又清算人為清償債務、分配盈餘及賸餘財產，有將公司財
    產予以換價處分之必要；其方法除將公司個別財產出售外，
    亦不妨將公司營業包括資產負債轉讓他人，但後者應得全體
    股東之同意（公司法第84條參照）。是則，清算中之有限公
    司為清償債務、分配盈餘或賸餘財產所為出售房地之行為，
    自屬清算事務之範圍（最高法院81年度台上字第2116 號判
    決參照）。查抗告人於98年8月6日具狀向本院聲報完結清算
    時，多納利企業股份有限公司既尚有剩餘財產（土地1 筆）
    未處理完畢，顯難認抗告人業已完成清算人之全部職務，是
    抗告人主張其業已履行清算人義務，完結清算，無聲請展期
    之必要云云，容有誤會。至抗告人又抗辯：本件清算事件客
    觀上並無導致國家稅收減少情形，最後清算所得核定數與申
    報數並無不同，抗告人主觀上復無故意或過失，按行政罰法
    第7條第1項規定，抗告人並無任何可受罰之處云云，然查原
    裁定係依公司法第334條準用第87條第4項之規定裁罰抗告人
    ，與本件清算事件客觀上有無導致國家稅收減少情形？最後
    清算所得核定數與申報數有無不同？本屬無涉，亦非法院所
    需審酌，抗告人此節所辯，亦有誤會。又抗告人既未能於法
    定期間完成公司法第84條第1項所列之清算人法定職務，竟
    未依法申敘理由，向法院聲請展期，而逕以未完備之結果向
    本院呈報清算完結，且於本院司法事務官以多納利企業股份
    有限公司尚有剩餘財產（土地1筆）未處理完畢，且財政部
    台灣省中區國稅局亦來函陳稱尚有稅款未核定完畢等情，而
    不予備查時，猶未依法申敘理由，向本院聲請展期，難認其
    無過失，是抗告人辯稱其主觀上並無故意或過失云云，核無
    理由。準此，原裁定依公司法第334條準用第83條第4項規定
    ，於法定裁罰額度內科處抗告人1萬2千元之罰鍰，尚稱妥適
    ，抗告意旨請求廢棄原裁定，為無理由，應予駁回。
四、據上論結，本件抗告為無理由，爰依非訟事件法第21條第1
    項、第24條第1項、第46條，民事訴訟法第495條之1第1項、
    第449條第1項，裁定如主文。
中    華    民    國    100    年    11    月   24    日
                  民事第二庭    審判長法  官    王  銘
                                      法  官    吳崇道
                                      法  官    黃炫中
正本係照原本作成
本裁定除以適用法規顯有錯誤為理由外，不得再抗告，如提再抗
告，應於收受送達後10日內委任律師為代理人向本院提出再抗告
狀，並繳納再抗告費新台幣1000元。
中    華    民    國    100    年    11    月   24    日
                                       書記官  呂偵光